臺灣苗栗地方法院刑事裁定
111年度聲字第167號
聲明異議人
即  受刑人  徐得富




上列聲明異議人即受刑人因公共危險案件，對於臺灣苗栗地方檢
察署檢察官之執行指揮（110年度執更字第1016號），認為不當
而聲明異議，本院裁定如下：
    主  文
聲明異議駁回。
    理  由
一、聲明異議意旨略以：聲明異議人即受刑人徐得富（下稱受刑
    人）前因公共危險罪，分別經本院110年度苗交簡字第323號
    、110年度交易字第204號判決有期徒刑5月、5月，復經本院
    以110年度聲字第930號裁定應執行有期徒刑8月確定，其中1
    10年度苗交簡字第323號判決已易科罰金執行完畢，是受刑
    人就尚未執行3月有期徒刑部分，聲請易科罰金及易服社會
    勞動，均遭駁回聲請；檢察機關駁回受刑人聲請易科罰金之
    聲請，未給予受刑人正當法律陳述意見之機會，顯有裁量瑕
    疵；受刑人第4案所犯酒後駕車係食用含有酒精之食物，屬
    臺灣高等檢察署102年6月26日檢執甲字第10200075190號函
    所列得斟酌個案情況考量准予易科罰金之情形，然苗栗地方
    檢察署駁回函文未具體敘明受刑人係單純食用含有酒精之食
    物，卻不得易科罰金之理由，判斷顯有瑕疵之虞；檢察官未
    具體說明受刑人有何「確因不執行所宣告之刑，難收矯正之
    效或難以維序」，有裁量瑕疵；受刑人並無檢察機關辦理易
    服社會勞動作業要點第5條第8項所列「確因不執行所宣告之
    刑，難收矯正之效或難以維持法秩序」之事；受刑人須照顧
    母親，爰請求撤銷執行檢察官對本案之執行指揮，准予受刑
    人易服社會勞動等語。
二、按有期徒刑或拘役得易科罰金之案件，法院所諭知者，僅係
     易科罰金之折算標準而已，至於是否准予易科罰金及易服
    社 會勞動，執行檢察官仍有依個案按前開法律規定判斷之
    權能 ，亦即執行檢察官得考量受刑人如不接受有期徒刑或
    拘役之 執行，是否難收矯正之效，或難以維持法秩序，以
    作為其判 斷是否准予易科罰金及易服社會勞動之憑據。另
    刑法第41條第1項所謂之「難收矯正之效」、「難以維持法
    秩序」等，均屬不確定法律概念，此乃係立法者賦予執行者
    能依具體個案，考量犯罪特性與情節及受刑人個人之特殊事
    由，據以審酌應否准予易科罰金或易服社會勞動，法律既已
    授權檢察官就此項法律構成要件中之不確定法律概念，對受
    刑人是否確因不執行所宣告之刑，難收矯正之效，或難以維
    持法秩序之情事，享有判斷餘地之權限，則法院應僅於檢察
    官之判斷有違法瑕疵之情況時，始有介入審查之必要。易言
    之，法院僅得審查檢察官為刑法第41條第1項、第4項之判斷
    時，其判斷之程序有無違背法令、事實認定有無錯誤、其審
    認之事實與刑法第41條第1項、第4項所定要件有無合理關連
    、有無逾越或超過法律規定之範圍等問題，倘有上述未依法
    定程序進行判斷，超越法律授權範圍之情事，法院始得撤銷
    ，否則即應尊重檢察官所為之專業判斷，而不得自行代替檢
    察官判斷受刑人是否有上開情事至明。 
三、經查：
  ㈠受刑人因公共危險案件，經本院以110年度苗交簡字第323號
    判決處有期徒刑5月、110年度交易字第204號判決有期徒刑5
    月，復經本院以110年度聲字第930號裁定應執行有期徒刑8
    月確定，臺灣苗栗地方檢察署（下稱苗栗地檢署）檢察官依
    上開判決通知受刑人到案執行後，經執行檢察官駁回受刑人
    易科罰金、易服社會勞動之聲請等情，有前開判決、裁定、
    苗栗地檢署111年1月20日苗檢松戊111執聲他27字第1119001
    735號函、111年1月28日苗檢松戊111執聲他60字第11190026
    36號函在卷可稽，並經本院職權調取執行卷宗核閱無訛。 
    是受刑人就檢察官所為之執行指揮聲明異議，其程序合法，
    合先敘明。
  ㈡受刑人：①於100年間，因公共危險案件，經苗栗地檢署以100
    度偵字第4205號為緩起訴處分確定；②於104年間，因公共危
    險案件，經本院以104年度苗交簡字第296號判決判處有期徒
    刑4月確定，於105年3月8日易科罰金執行完畢；③於110年4
    月5日，因公共危險案件，經本院以110年度苗交簡字第323
    號判決判處有期徒刑5月確定，於110年10月7日易科罰金執
    行完畢；④於110年5月13日，因公共危險案件，經本院以110
    年度交易字第204號判決判處有期徒刑5月確定。上開③④案件
    ，復經本院以110年度聲字第930號裁定應執行有期徒刑8月
    確定，有上開裁定、臺灣高等法院被告前案紀錄表1份可參
    ，則受刑人確已有4次因犯酒後駕車之公共危險案件，且上
    開③④案件前後相距僅1個多月，足見受刑人法治觀念顯有偏
    差，嚴重漠視公眾往來之交通安全，對不特定多數用路人及
    駕駛人自身之生命、身體、財產均帶來高度危險性。
　㈢苗栗地檢署執行檢察官於本案判決確定後，以執行傳票通知
    受刑人於111年1月11日至苗栗地檢署報到執行，而受刑人於
    111年1月6日即具狀陳述請求准予易科罰金，經檢察官審酌
    後，以：「…本案經審酌台端前於110年4月5日第3次再犯酒
    後駕車犯公共危險罪，嗣經易科罰金繳清，惟不到5年期間
    ，即再犯本件相同性質之酒後駕車犯公共危險罪，可見罰金
    刑並不足以使台端心生警惕，顯見漠視法律之規範，罔顧公
    眾之安全，為落實刑罰之教化作用，以收矯正之效，並為避
    免無辜用路人遭受受刑人日後可能一再出現的酒後駕車高度
    危險性產生的碰撞而受傷或死亡，希望使受刑人能因為本件
    有期徒刑之執行經驗而知所警惕，促使不再犯，及保護台端
    生命於在監期間不會受到自身酒駕上路的危害，進而保護其
    他用路人的生命、身體，確有令入監執行之必要，另併參酌
    臺灣高等法院檢察署102年6月26日檢執甲字第10200075190
    號函所定酒後駕車之累犯案件易科罰金標準及本署104年11
    月12日酒駕案件易科罰金及易服社會勞動標準，認如不予發
    監執行所宣告之刑，顯難以收矯正之效，且難以維持法秩序
    ，爰依刑法第41條第1項但書規定，不准易科罰金，所請礙
    難准許」等語，經本院依職權調閱苗栗地檢署111年度執聲
    他字第27號執行卷宗核閱無訛。足認執行檢察官於執行處分
    時，已給予受刑人有向執行檢察官表示其個人特殊事由等陳
    述意見之機會，且確已依具體個案，考量犯罪特性、情節及
    受刑人個人特殊事由等因素，並具體說明不准易科罰金之理
    由，揆諸前揭說明，自不得遽認檢察官執行之指揮為違法或
    不當。 
  ㈣至臺灣高等法院檢察署署102年6月26日檢執甲字第102000751
    90號函僅列舉酒駕三犯不准易科罰金之原則與若干例外情形
    供檢察官參考，並未排除檢察官依個案為判斷之空間，更未
    提及「單純食用含有酒精之食物者應一律准予易科罰金」，
    是本件執行檢察官既已依職權審酌受刑人之再犯情狀，具體
    敘明不予易科罰金之理由，自難謂有何違法或不當之處。
  ㈤受刑人嗣於111年1月27日具狀陳述請求易服社會勞動，經檢
    察官審酌後，以：「…查臺端因本署110年執更字第1016號不
    能安全駕駛致交通危險罪一案判處有期徒刑8月，聲請易服
    社會勞動，經衡酌臺端酒駕四犯以上等情，本署認有『確因
    不執行所宣告之刑，難收矯正之效或難以維持法秩序』，所
    請礙難准許。」，此有111年1月28日苗檢松戊111執聲他60
    字第1119002636號函可參，足認執行檢察官於執行處分時，
    已給予受刑人有向執行檢察官表示其個人特殊事由等陳述意
    見之機會。是以，檢察官認定受刑人有檢察機關辦理易服社
    會勞動作業要點第5點第9項第5款所定：「有不執行所宣告
    之刑，難收矯正之效或難以維持法秩序之其他事由」之情形
    ，考量受刑人屬酒駕4犯情節，認如不執行所宣告之刑，難
    收矯正之效，或難以維持法秩序，經核非無所據。
  ㈥至受刑人所稱其家庭狀況，均與考量受刑人是否有「難收矯
    正之效」及「難以維持法秩序」之認定無涉，非執行檢察官
     於決定是否准予易科罰金時，所應斟酌審查之法定事由，
    要 難憑此而認檢察官之執行指揮有何違法或不當。
四、綜上所述，執行檢察官於指揮執行時就其何以不能准許受刑
     人聲請易科罰金、易服社會勞動之原因，既已妥為考量並
    詳予說明，此乃執行檢察官本於法律所賦與指揮刑罰執行職
    權之行使，並未逾越法律授權。聲明異議意旨就檢察官合法
    行使職權之指摘，難認可採。本件聲明異議為無理由，應予
    駁回。
五、依刑事訴訟法第486條之規定，裁定如主文。
中　　華　　民　　國　　111 　年　　2 　　月　　24　　日
                  刑事第四庭    法　官　郭世顏
 以上正本證明與原本無異。
如不服本裁定，應於裁定送達後5日內向本院提出抗告狀。
                                書記官  呂  彧
中　　華　　民　　國　　111 　年　　2 　　月　　24　　日